臺灣南投地方法院民事裁定
110年度消債清字第7號
聲  請  人
即  債務人  張譪莉  




相  對  人
即  債權人  國泰世華商業銀行股份有限公司

法定代理人  郭明鑑  
代  理  人  蔡政宏  
相  對  人
即  債權人  中國信託商業銀行股份有限公司


法定代理人  利明献  


相  對  人
即  債權人  長鑫資產股份有限公司

法定代理人  潘代鼎  


相  對  人
即  債權人  元大國際資產管理股份有限公司


法定代理人  宋耀明  


相  對  人
即  債權人  新光行銷股份有限公司

法定代理人  李明新  
代  理  人  鄭穎聰  
相  對  人
即  債權人  富邦資產管理股份有限公司

法定代理人  程耀輝  


相  對  人
即  債權人  滙誠第二資產管理股份有限公司

法定代理人  莊仲沼  


相  對  人
即  債權人  新加坡商艾星國際有限公司台灣分公司

法定代理人  曾慧雯  


上列當事人聲請消費者債務清理事件，本院裁定如下：
    主  文
聲請人即債務人張譪莉於民國110年1月26日所提更生方案應不予
認可。
聲請人即債務人張譪莉自民國111年1月17日16時起開始清算程序
。
命司法事務官進行本件清算程序。
    理  由
一、按債務人有薪資、執行業務所得或其他固定收入，依其收入
    及財產狀況，可認更生方案之條件已盡力清償者，法院應以
    裁定認可更生方案；有下列情形之一者，法院不得為前項之
    認可：㈢無擔保及無優先權債權受償總額，顯低於法院裁定
    開始更生程序時，依清算程序所得受償之總額；法院裁定不
    認可更生方案時，應同時裁定開始清算程序，消費者債務清
    理條例（下稱消債條例）第64條第1項前段、第2項第3款、
    第65條第1項分別定有明文。又消費者債務清理條例之制定
    ，乃為使負債務之消費者得依消債條例所定程序清理其債務
    ，以保障債權人之公平受償，謀定消費者經濟生活之更生，
    故除有消債條例第63條第1項、第64條第2項所定不得為認可
    更生方案之情形外，法院應得就債權人與債務人間之利益衡
    平等因素為綜合判斷，以斟酌裁量認可更生方案。另債務人
    之更生方案應否准許，係以是否公允為斷，而所謂公允，應
    審酌債權人與債務人之利益衡平、債務人之償債能力與清償
    誠意以及社會公益等因素為綜合判斷，非以還款成數為絕對
    標準。
二、再按法院開始清算程序之裁定，應載明其年、月、日、時，
    並即時發生效力，前項裁定，不得抗告；法院裁定開始更生
    或清算程序後，得命司法事務官進行更生或清算程序，必要
    時得選任律師、會計師或其他適當之自然人或法人1 人為監
    督人或管理人，消債條例第83條第1項、第16條第1項分別定
    有明文。
三、經查：
　㈠本件聲請人即債務人（下稱聲請人）聲請更生，前經本院以1
    08年度消債更字第55號駁回聲請在案，聲請人不服提起抗告
    ，再經本院以109年度消債抗字第1號廢棄原裁定並裁定自民
    國109年10月21日17時起開始更生程序，並由本院司法事務
    官以109年度司執消債更字第38號更生事件進行本件更生程
    序，聲請人主張其於更生方案履行期間每月收入約新臺幣（
    下同）25,000元，每月生活最低生活費14,860元及扶養中度
    障礙之胞妹4,500元，合計共19,360元，其於110年1月26日
    提出到院之更生方案，係以每月（期）清償3,913元，總清
    償額為281,736元等情，業經本院調取本院108年度消債更字
    第55號、109年度消債抗字第1號、109年度司執消債更字第3
    8號卷宗審閱無訛。
　㈡聲請人名下有公同共有坐落屏東縣○○市○○○段○○段0000地號土
    地及其上未辦保存登記之建物，公告現值總額411,766元，
    以及投保於遠雄人壽保險事業股份有限公司、國泰人壽保險
    股份有限公司、全球人壽保險股份有限公司之保險單各1 筆
    （下合稱系爭保單），倘分別提前解約，可領得之保單解約
    金分別為49,523元、177,029、53,303元，此有聲請人之全
    國財產稅總歸戶財產查詢清單影本附於本院108年度消債更
    字第55號卷宗可佐，另有遠雄人壽保險事業股份有限公司11
    0年5月26日遠壽字第1100001978號函、國泰人壽保險股份有
    限公司110年5月11日國壽字第1100050437號函、全球人壽保
    險股份有限公司110年5月18日全球壽（客）字第1100518004
    號函在卷可稽，可知聲請人名下土地及保單解約金為有清算
    價值之財產，合計共691,621元。惟聲請人於110年1月26日
    所提出之更生方案所受償總額僅281,736元，尚低於其名下
    財產經清算後之預估財產價值691,621元，而有消債條例第6
    4條第2 項第3款所規定不應認可更生方案之情形。
　㈢縱認聲請人所有之上開不動產屬不易變價之財產而應予扣除
    ，則依系爭保單解約金279,855元（計算式：49,523＋177,02
    9＋53,303＝279,855）加計聲請人於更生方案履行期間可處分
    所得總額1,800,000元（計算式：25,000×72＝1,800,000），
    共計2,079,855元（計算式：279,855＋1,800,000＝2,079,855
    ），扣除聲請人之必要生活費及扶養胞妹之扶養費1,393,92
    0元（計算式：19,360×72＝1,393,920）後之餘額685,935元
    （計算式：2,079,855－1,393,920＝685,935），逾十分之九
    為617,342元（計算式：685,935×0.9＝617,342，元以下四捨
    五入），惟聲請人所提之更生方案僅能還款281,736元，顯
    然未達消債條例第64條之1第1款盡力清償之標準，是依其更
    生方案難認已盡力清償。本院復斟酌個案情事，因系爭保單
    解約金279,855元，依法應屬有清算價值之財產，已如前述
    ，惟聲請人陳稱系爭保單均為訴外人即聲請人胞姐提供現金
    予聲請人繳納或直接存入聲請人名下帳戶扣繳，其無權代其
    胞姐解約，亦無能力提出與保單價值同等金額以避免解約，
    然查系爭保單之要保人既為債務人，縱系爭保單之實際繳款
    人為債務人胞姊，仍屬聲請人之可清算財產，是認其所提更
    生方案，僅願以其更生方案履行期間每月可處分所得總額，
    扣除自己及受扶養胞妹之必要生活費用之餘額為清償，而無
    意願以系爭保單解約金清償債務，實難認已符合消債條例第
    64條第1項規定已盡力清償之要件。
　㈣又本院司法事務官公告並檢送聲請人之財產、收入狀況報告
    書及更生方案予全體債權人於10日內採書面表決，經債權人
    國泰世華商業銀行股份有限公司、中國信託商業銀行股份有
    限公司、長鑫資產股份有限公司、新光行銷股份有限公司、
    富邦資產管理股份有限公司等5名債權人均以陳報狀聲明不
    同意；元大國際資產管理股份有限公司則表示無意見；滙誠
    第二資產管理股份有限公司、新加坡商艾星國際有限公司台
    灣分公司均未表示意見等情，業經本院調取本院109年度司
    執消債更字第38號卷宗審核無訛，是聲請人所提上開更生方
    案，亦未經已申報無擔保及無優先權債權人過半數之同意，
    而未能經債權人會議可決。
四、綜上所述，本件聲請人所提之更生方案未能經債權人會議可
    決，且依其更生方案之條件，難認已盡力清償，本院即不得
    依消債條例第64條第1項規定裁定認可其提出之更生方案，
    而聲請人亦具狀表示對本件更生程序轉為清算程序並無意見
    等語（見本院卷第141頁），爰依消債條例第65條第1 項規
    定，裁定開始清算程序，並命司法事務官進行本件清算程序
    。
中　　華　　民　　國　　111 　年　　1 　　月　　17　　日
                  民事第一庭  法　官　張毓珊
開始清算程序之裁定不得抗告。如不服更生方案不予認可之裁定
，應於裁定送達後10日內，以書狀向本院提出抗告，並繳納抗告
費新臺幣1,000 元。
中　　華　　民　　國　　111 　年　　1 　　月　　17　　日
                              書記官